臺灣高等法院高雄分院刑事判決
111年度上訴字第710號
上  訴  人  
即  被  告  蕭佳軍



上列上訴人因毒品危害防制條例案件，不服臺灣高雄地方法院11
1年度審訴字第145號，中華民國111年5月13日第一審判決（起訴
案號：臺灣高雄地方檢察署110年度毒偵字第3655號），提起上
訴，本院判決如下：
    主  文
上訴駁回。
    事  實
一、蕭佳軍基於施用第一、二級毒品犯意，於前開觀察、勒戒執行
    完畢3年內之110年11月19日15時許，在高雄市○○區○○街000○0
    號住處，以將海洛因、甲基安非他命放入玻璃球燒烤後吸食
    煙霧方式，同時施用第一級毒品海洛因及第二級毒品甲基安
    非他命1次。嗣於110年11月19日17時30分許，在高雄市○○區○
    ○街00號前，因形跡可疑為警攔查，發現其為列管毒品人口，
    並當場扣得其所有為上開施用所餘如附表所示之物，復採集
    其尿液送驗，結果呈現嗎啡、可待因、安非他命、甲基安非
    他命陽性反應。
二、案經高雄市政府警察局鳳山分局報告臺灣高雄地方檢察署檢
    察官偵查後起訴。
    理  由
壹、證據能力：
    本判決所引用屬於傳聞證據部分，均已依法踐行調查證據程
    序，且檢察官及被告於本院審理時，均明示同意有證據能力
    （見本院卷第80頁），審酌該等證據作成時情況，並無違法
    取證之瑕疵，且無顯不可信之情形，以之作為證據應屬適當
    ，依刑事訴訟法第159條之5第1項規定，均有證據能力。
貳、實體部分：
一、上開事實，業據上訴人即被告蕭佳軍於原審及本院均坦承不
    諱（見原審卷第135頁，本院卷第83頁），並有高雄市政府
    警察局鳳山分局毒品案件尿液採證代碼對照表（尿液代碼：
    FS598號）、正修科技大學超微量研究科技中心尿液檢驗報
    告（原始編號：FS598號）、高雄市政府警察局鳳山分局扣
    押筆錄、扣押物品目錄表、扣押物品清單、扣押物照片、現
    場照片、尿液採驗同意書在卷可稽，又扣案之第一級毒品海
    洛因3包（毛重分別為1.2公克、0.2公克、0.21公克）、第
    二級毒品甲基安非他命4包（毛重分別為4公克、2.5公克、3
    .5公克、3.5公克），經檢驗後均確分別含有海洛因、甲基
    安非他命之成分，有高雄市政府警察局鳳山分局查獲涉嫌毒
    品危害防制條例案毒品初步檢驗報告單及初篩照片報告單（
    見警卷第49、55、57頁）存卷可佐，足認被告前揭任意性自
    白，與事實相符，堪予採信。從而，本件事證明確，被告上
    開犯行洵堪認定，應依法論科。
二、論罪：
㈠、按觀察、勒戒或強制戒治執行完畢釋放後，3年內再犯第10條
    之罪者，檢察官應依法追訴，毒品危害防制條例第23條第2
    項定有明文。查被告前因施用毒品案件，經原審法院以109
    年度毒聲字第504號裁定送觀察勒戒後，因認無繼續施用毒
    品之傾向，於110年9月27日釋放出所，並經臺灣高雄地方檢
    察署檢察官以110年度毒偵緝字第232號為不起訴處分等情，
    有臺灣高等法院被告前案紀錄表在卷可查，被告於觀察勒戒
    執行完畢釋放後，3年內又犯本件施用第一、二級毒品犯行
    ，揆諸前揭規定，自應依法追訴處罰。
㈡、核被告所為，係犯毒品危害防制條例第10條第1項施用第一級
    毒品罪及同條第2項施用第二級毒品罪。被告施用前、後持
    有第一、二級毒品之低度行為，各為其後施用之高度行為所
    吸收，均不另論罪。又被告同時施用第一、二級毒品，係一
    行為觸犯上開二罪名，為想像競合犯，應依刑法第55條規定
    ，從法定刑較重之施用第一級毒品罪處斷。
㈢、刑之加重、減輕事由：
　⒈檢察官起訴書雖略載被告前因毒品案件，經法院判處應執行有
    期徒刑4月確定，並於109年12月31日服刑期滿出監執行完畢，
    被告於受徒刑之執行完畢後，5年內故意再犯本件有期徒刑
    以上之罪，為累犯，請求本院依刑法第47條第1項規定加重
    其刑。然檢察官未具體指出被告前案紀錄表以外之證明方法
    證明被告構成累犯之事實及其應加重其刑之事項（例如被告
    之前案確定判決、執行指揮書、執行函文、執行完畢文件等
    相關執行資料及有特別惡性、對刑罰反應力薄弱等節），難
    謂已盡其實質舉證責任，本院認被告此部分前案素行依刑法
    第57條第5款規定於量刑時予以審酌即可。
　⒉又按自首者，係行為人自行申告自己尚未被發覺之犯罪行為
    ，而自願接受法院之裁判。是自首之要件，除須行為人所申
    告之內容需為自己所犯之罪，及申告之時機為刑事追訴機關
    發覺犯罪前申告之外，尚須行為人申告後必須自動接受裁判
    ，否則，雖有自願接受裁判之意思表示，但事後復拒不到案
    ，或逃逸無蹤，則此行為人顯無悔罪投誠之意，而與自首之
    本旨不符，不能成立自首（最高法院93年度台上字第550號
    、107年度台上字第3104號判決意旨參照）。查被告為警查
    獲後雖有主動交出毒品，並於警詢坦承有本件施用第一、二
    級毒品犯行，此有被告之警詢筆錄可參，然被告本件施用毒
    品犯行經檢察官起訴後，被告經原審多次合法傳喚，而無正
    當理由未到庭，嗣經原審數次函請警方派員拘提始到案接受
    審判等情，有原審送達證書、拘票暨報告書及相關筆錄等附
    卷可稽（見原審卷第21至111頁），足認被告在原審經合法
    傳喚，卻未遵期到庭，顯見無接受裁判意思，核與刑法第62
    條前段所規定自首要件不合，無從依該規定減輕其刑。
三、上訴論斷：
㈠、原審認被告罪證明確，適用毒品危害防制條例第10條第1項、
    第2項及刑法第55條規定，以行為人責任為基礎，審酌被告
    施用毒品經觀察勒戒後，猶未思積極戒毒，再犯本件施用毒
    品犯行，惟念其犯後坦承犯行，態度尚可，考量施用毒品本
    質上係屬戕害自身行為，未直接危害他人，反社會性程度應
    屬較低；參以被告於104年至109年間有毒品、搶奪等犯行，
    又因施用毒品案件經臺東地方法院以107年度軍簡字第2號判
    處有期徒刑3月及橋頭地方法院以108年度簡字第1128號判處
    有期徒刑4月，並經橋頭地方法院以109年度聲字第1211號裁
    定應執行有期徒刑6月確定，復因施用毒品案件經原審法院
    以109年度簡字第487號判處有期徒刑4月確定；暨兼衡其教
    育程度、經濟生活狀況等一切情狀，量處有期徒刑8月。另
    沒收認定：扣案附表編號1至7所示之物，檢驗後確分屬第一
    級毒品海洛因及第二級毒品甲基安非他命，依毒品危害防制
    條例第18條第1項前段規定宣告沒收銷燬，另上開毒品包裝
    袋因與所殘留毒品難以析離，且無析離實益，應視同毒品，
    一併宣告沒收銷燬；至送驗耗損毒品已滅失，不另宣告沒收
    銷燬。經核原判決認事用法，核無不合，量刑亦已斟酌刑法
    第57條各款所列情狀，而未逾越法定範圍，亦未濫用其職權
    ，應屬適當。
㈡、被告上訴意旨略以：其有自首，但因工作關係沒有去開庭，
    原審判處有期徒刑8月太重，請求從輕量刑云云。惟按刑法
    第62條前段所規定之自首，係以對於未發覺之犯罪自首而受
    裁判為要件，故犯罪行為人應於有偵查犯罪職權之公務員未
    發覺犯罪事實或犯罪人之前自首犯罪，且接受裁判，兩項要
    件兼備，始得依刑法第62條前段自首之規定減輕其刑，而被
    告為警查獲後，雖主動交出毒品及並坦承有上述施用第一、
    二級毒品犯行，惟被告經檢察官起訴後，經原審數次合法傳
    喚而無正當理由未到庭，嗣經原審多次函請警方拘提始到案
    接受審判等情，業據本院載敘如前，依上述情形，足見被告
    事後有拒不到案之情形，堪認無接受裁判之意，核與自首之
    要件不符；至被告表示其因工作關係才未到庭云云，然稽之
    卷內事證，均未見被告有向原審請假並獲准許之相關資料可
    參，被告所陳，充其量祇是片面之說詞，尚難認其有不到庭
    之正當理由，原判決綜合上情，認被告並不符合自首規定，
    其論斷於法並無不合，上訴意旨泛言指摘原判決認其所為不
    符自首之要件為不當云云，顯不足採。再者，刑之量定，係
    實體法上賦予法院得依職權自由裁量之事項，苟已以行為人
    之責任為基礎，並斟酌刑法第57條各款所列情狀，在法定刑
    度內，酌量科刑，無偏執一端，致明顯失出失入情形，即不
    得任意指摘為違法。原判決已審酌刑法第57條科刑等一切情
    狀，並在罪責原則下為刑之量定，客觀上並未逾越法定刑度
    ，且無裁量權限濫用，或罪刑不相當之情形存在，上訴意旨
    泛指原判決量刑過重云云，亦難採認。從而，被告之上訴為
    無理由，應予駁回。
據上論結，應依刑事訴訟法第368條，判決如主文。
本案經檢察官李怡增提起公訴，檢察官曾靖雅到庭執行職務。
中　　華　　民　　國　　111 　年　　9 　　月　　6 　　日
                  刑事第五庭    審判長法  官  簡志瑩
                                      法  官  陳美燕
                                      法  官  唐照明
以上正本證明與原本無異。
如不服本判決應於收受本判決後20日內向本院提出上訴書狀，其
未敘述上訴理由者，並得於提起上訴後20日內向本院補提理由書
狀（均須按他造當事人之人數附繕本）「切勿逕送上級法院」。
中　　華　　民　　國　　111 　年　　9 　　月　　6 　　日
                                      書記官  梁雅華
附錄本判決論罪科刑法條：
《毒品危害防制條例第10條》
施用第一級毒品者，處6月以上5年以下有期徒刑。
施用第二級毒品者，處3年以下有期徒刑。


附表：   編號 物品名稱 數量  １ 第一級毒品海洛因（含包裝袋毛重1.2公克） 1包  ２ 第一級毒品海洛因（含包裝袋毛重0.2公克） 1包  ３ 第一級毒品海洛因（含包裝袋毛重0.21公克） 1包  ４ 第二級毒品甲基安非他命（含包裝袋毛重4公克） 1包  ５ 第二級毒品甲基安非他命（含包裝袋毛重2.5公克） 1包  ６ 第二級毒品甲基安非他命（含包裝袋毛重3.5公克） 1包  ７ 第二級毒品甲基安非他命（含包裝袋毛重3.5公克） 1包